【裁判字號】    90,重上更(一),34
【裁判日期】    900613
【裁判案由】    違反麻醉藥品管理條例
【裁判全文】
臺灣高等法院臺中分院刑事判決                  九十年度重上更(一)字第三四號
    上  訴  人  臺灣臺中地方法院檢察署檢察官
    上  訴  人
    即  被  告  戊○○
                （即魏恩成）
    指定辯護人  本院公設辯護人  甲○○
右上訴人等因被告違反麻醉藥品管理條例等案件，不服台灣台中地方法院中華民國八
十六年十二月十七日第一審判決（民國八十五年度訴字第二四四二號，起訴案號：台
灣台中地方法院檢察署民國八十四年度偵字第一九三三五號、八十五年度偵字第四二
二五號），提起上訴，經判決後由最高法院發回更審，本院判決如左：
    主  文
原判決關於戊○○行使偽造私文書部分撤銷。
戊○○連續行使偽造私文書，足以生損害於他人，累犯，處有期徒刑陸月，如易科罰
金，以參佰元折算壹日。盜拷之000000000、000000000號行動電
話各壹支、掃瞄器、燒碼器各壹組均沒收。
其他部分上訴駁回。
      事  實
一、戊○○（原名魏恩成）於民國（下同）因偽造文書等案件，經法院合併判處有期
    徒刑二年六月確定，於八十二年二月十六日執行完畢，仍不知悔改，又意圖為自
    己或第三人盜用他人電信設備通信，藉以得免付行動電話通話費之不法利益，自
    八十四年六、七月間起至同年十一月二十四日止，以掃瞄器在台中市全國飯店附
    近，掃瞄不特定人使用之行動電話所發出之訊號，而截取其內碼與序號計一百七
    十一組，並基於概括之犯意，先後於八十四年十一月十一或十二日、同月二十三
    日及同月二十四日，在其台中市○區○○○街二十二號住處，以燒碼器連續盜拷
    ，由林礽政、不詳姓名者（八十五年二月二十七日始改由林志誠租用）、丁○○
    依序所合法租用之行動電話號碼：000000000、000000000、
    000000000號內外碼於空白行動電話手機上，並於八十六年十一月中旬
    某日，將盜拷之000000000號行動電話，以新台幣（下同）一萬五千元
    之代價，售與乙○○使用，乙○○自是日起，在不詳地點與不詳姓名之友人通話
    ，因而得免付不詳金額之電話費，戊○○則於八十四年十一月二十三日在其住處
    內，使用林志誠該盜拷之000000000號行動電話與乙○○通訊，因而取
    得免付電話費三十二．五元，足生損害於手機製造廠商、行動電話通信業者法益
    及所有人林礽政、不詳姓名者（林志誠之前手）、丁○○。嗣乙○○於八十四年
    十一月二十三日下午一時二十分左右，在中山高速公路王田交流道附近為警查獲
    ，並扣得盜拷之000000000號行動電話一支，再依乙○○之供述循線於
    翌日（即二十四日）凌晨一時許，在台中市○區○○○街二十二號查獲戊○○，
    並扣得魏某所有之掃瞄器及燒碼器各一組及盜拷之000000000號行動電
    話一支。
二、案經內政部警政署公路警察局第三隊報告及台北縣蘆洲分局報請臺灣臺中地方法
    院檢察署檢察官偵查起訴。
    理  由
壹、撤銷改判部分（行使偽造文書部分）：
一、訊據上訴人即被告戊○○（下稱被告）坦承於右開時、地，盜拷0000000
    00、000000000、000000000號三支行動電話，並將其中0
    00000000號行動電話，以一萬五千元賣給乙○○使用之事實不諱（原審
    卷五十頁、九十四頁），核與乙○○供稱：該000000000號之盜拷行動
    電話係其向戊○○所購得，因魏某欠款未還，故未付錢給戊○○等語，該000
    000000、000000000號行動電話係林礽政、丁○○所租用，有中
    華電信股份有限公司台灣北區電信分公司雙和營運處八十六年一月十五日雙服字
    第０一七號函及台灣中區電信分公司八十六年七月三十一日中央字第八六Ｃ八
    二號函在卷可查；又000000000號行動電話於八十五年二月二十七日始
    由林志誠租用，有卷附（至於卷外）之中華電信股份有限公司台灣中區電信分公
    司之用戶資料可按，至於該號行動電話於八十四年六月一日起至八十五年二月一
    日期間之用戶資料，已逾保存期限而銷燬，經上開分公司八十六年七月三十一日
    中行字第八六Ｃ八二－０九二一一號函復綦詳（見原審卷第一六四、一六五頁）
    ，因此000000000號之租用人之姓名年籍資料已無從查明。證人林礽政
    、丁○○分別於警訊及原審證稱：其等未同意且不知其所有行動電話被盜拷等語
    （見第一九三三五號偵查卷第六十五－六十七頁；原審卷第一０九頁），是被告
    未經合法租用人之同意，擅自以掃瞄器拷貝丁○○等人之行動電話號碼供自己及
    他人使用，以達成免付電話費用之不法利益甚明。被告復坦承於八十四年十一月
    二十三日曾與乙○○通話三次，其聯絡電話為000000000、00000
    0000、000000000號，費用則各為六．五元、六．五元及十九．五
    元，合計三十二．五元，亦有中華電信股份有限公司台灣中區電信分公司函附用
    戶資料足參，被告於原審法院辯稱：000000000號行動電話是示範給警
    方看始行燒拷的，惟查000000000號行動電話，係甫盜拷完即遭警查獲
    ，業據證人林儀尚警員到庭供證屬實（原審卷二三六五），被告所辯上情無非事
    後卸責之詞，不足採信。而000000000號行動電話，因用戶資料已逾保
    存期限，而無法查悉，但乙○○於八十五年十二月十六日供承：約使用一星期左
    右，不知通話幾次，是乙○○亦受有免付電話費之不法利益亦明。
二、按行動電話手機（話機）之電子序號及內碼等，係手機製造廠商及行動電話通信
    業者（如中華電信公司等）方有權（或授權他人）製作，將之輸錄於行動電話手
    機之電腦電磁紀錄內，供行動電話通信業者之電腦網路交換控制中心比對查核，
    以決定是否准許該手機使用者通信之。合於永續狀態中表示一定用意証明之刑法
    文書概念，自屬刑法第二百二十條第二項（修正前之第二百二十條）、第二百十
    條之準私文書。核被告盜拷偽造他人行動電話之序號、內碼等於自己之行動電話
    手機內，並持以行使之行為已足生損害於手機製造廠商、行動電話通信業者法益
    及所有人林礽政、不詳姓名者（林志誠之前手）、丁○○，即已觸犯修正前刑法
    第二百二十條（被告行為後始於八十六年十月六日修正為刑法第二百二十條第二
    項）、刑法第二百十六條、第二百十條之行使偽造準私文書罪，為想像競合犯，
    應從一重之行使偽造準私文書罪處斷（參照最高法院八十八年度一月十九日第一
    次刑庭會議決議），其原偽造準私文書罪之低度行為（一個盜拷行為，同時侵害
    手機製造廠商、行動電話所有者及行動電話通信業者之法益，為想像競合犯），
    為高度之行使行為所吸收，不另論罪。其先後多次行使偽造私文書行為，時間緊
    接，犯罪構成要件相同，顯係基於概括之犯意為之，為連續犯。被告以盜拷方式
    使用，使行動電話系統之負荷增加，但台灣電信公司之門號甚多，容量甚大，被
    告及乙○○各以盜拷手機通話數次，不足以妨害電話事業之正常發展，尚無成立
    第一百八十八條妨害公用事業罪之餘地。公訴人認被告與乙○○係共犯刑法第三
    百三十九條第二項詐欺得利罪，其起訴法條固有未洽，惟其起訴之犯罪事實既相
    同，本院自得依法變更之（本院於九十年五月三十日審判期日已訊問被告是否涉
    有刑法第二百十六條、第二百二十條、第二百十條之行使偽造文書罪責，予充分
    答辯陳述）。被告曾因偽造文書等案件，經法院合併判處有期徒刑二年六月確定
    ，於八十二年二月十六日執行完畢，有台灣高等法院檢察署刑事資料科簡復表附
    卷可查（同上偵卷第十一頁），其於刑之執行完畢後，五年內再犯有期徒刑以上
    之本罪，為累犯，依法遞加重其刑。原審予以論罪科刑固非無見，惟原判決就被
    告盜拷手機部分誤用電信法第五十六條處斷，惟查電信法第五十六條係民國八十
    五年二月五日始增訂公布，被告行為時既無此項法條，自不得加以適用，尚有未
    洽；原判決認定被告盜拷林志誠租用之000000000號行動電話，惟00
    0000000號行動電話於八十五年二月二十七日始由林志誠租用，如上所述
    ，原審誤予認定被告盜拷時該號行動電話為林志誠所使用，亦有違誤。被告就偽
    造文書部分上訴，固非以此為理由，惟原判決關於被告行使偽造文書部分既有可
    議之處，應由本院就此該部分撤銷改判，爰審酌被告之品行不良（詳前科資料）
    犯罪之手段、犯罪所生之危害暨犯後態度等一切情狀，判處如主文第二項所示之
    刑，又刑法第四十一條於九十年一月四日修正，同年月十日經總統公布施行，其
    第一項規定：「犯最重本刑為五年以下有期徒刑以下之刑之罪，而受六個月以下
    有期徒刑或拘役之宣告，因身體、教育、職業、家庭之關係或其他正當事由，執
    行顯有困難者，得以一元以上三元以下折算一日，易科罰金。但確因不執行所宣
    告之刑，難收矯正之效，或難以維持法秩序者，不在此限。」，前之規定為：「
    犯最重本刑為三年以下有期徒刑以下之刑之罪，而受六個月以下有期徒刑或拘役
    之宣告，因身體、教育、職業、家庭之關係，執行顯有困難者，得以一元以上三
    元以下折算一日，易科罰金。」，故本條文之修正，擴大得諭知易科罰金之範圍
    ，較有利於被告，爰依刑法第二條第一項前段，適用修正後之刑法第四十一條第
    一項，諭知易科罰金之折算標準。扣案之000000000號行動電話一支係
    被告戊○○所盜拷，扣案之掃瞄器、燒碼器各一組為其盜拷行動電話之器材，另
    其使用之盜拷行動電話000000000號號固未扣案，但被告戊○○稱：並
    未丟棄，只是找不到云云，尚無證據可資證明已滅失，該等物品為被告所有供犯
    罪所用之物，應依刑法第三十八條第一項第二款宣告沒收（被告行為時電信法第
    六十條尚未訂定施行）；至其餘扣案物品，被告否認與製造電信器材有關，此外
    亦查無其他證據足證該些物品，係供其犯罪或預備供其犯罪之用，不予宣告沒收
    。
三、公訴人另謂被告戊○○自八十四年六、七月間起至同年十一月二十三日止，連續
    盜拷其他七組行動電話，並透過乙○○介紹三位買主完成交易，而認被告戊○○
    此部分亦涉有刑法第三百三十九條第二項詐欺得利罪嫌云云，訊之被告堅稱：只
    拷貝前開由林礽政、林志誠之前手、丁○○之000000000、00000
    0000、000000000號共三支，同案被告乙○○就其介紹交易之買主
    又未能提出正確姓名、年籍及地址以供查證，事後又堅稱未居間介紹他人購買盜
    拷之手機，此外復查無其他積極證據足資證明被告有此部分犯行，其罪嫌尚不能
    證明，惟公訴人認此與右開論罪科刑部分有連續犯之裁判上一罪關係，故不另為
    無罪之諭知。
貳、駁回上訴部分（違反麻醉藥品管理條例部分）：
一、公訴意旨略以：被告戊○○明知安非他命業經政府列入麻醉藥品管理，不得非法
    販賣，竟意圖營利，基於概括之犯意，以其所有之000000000號代號一
    二八呼叫器為聯絡方法，約定交易之時點，先於八十四年十月中旬某日，在台中
    縣烏日鄉某賓館內，以新台幣（下同）一萬元之價格，非法販售三‧七五公克之
    安非他命與乙○○，繼於八十四年十一月二十二日二十三時許，在台中市○區○○○街二十二號住處，以一萬五千元之價格，再次販售安非他命十包與乙○○供
    其吸食（乙○○所涉吸食安非他命犯行，業據公訴人移送台灣彰化地方法院併辦
    審理），嗣於八十四年十一月二十四日凌晨一時許，在台中市○區○○○街二十
    二號二樓查獲被告戊○○，並扣得被告戊○○所有供吸安非他命用之吸食器一組
    、酒精燈兩瓶（被告戊○○另涉非法吸用安非他命犯嫌，另由檢察官予不起訴處
    分），因認被告戊○○另涉犯違反麻醉藥品管理條例第十三條之一第二第一款之
    非法販賣安非他命罪嫌。
二、按犯罪事實應依證據認定，無證據不得推定其犯罪事實；又不能證明被告犯罪者
    ，應諭知無罪之判決，刑事訴訟法第一百五十四條、第三百零一條第一項分別定
    有明文。又認定不利於被告之事實，須依積極證據，苟積極證據不足為不利於被
    告事實之認定時，即應為有利於被告之認定，更不必有何有利之證據；又認定犯
    罪事實所憑之證據，雖不以直接證據為限，間接證據亦包括在內；然而無論其為
    直接或間接證據，其為訴訟上之證明，須於通常一般人均不致有所懷疑，而得確
    信其為真實之程度者，始得據為有罪之認定，最高法院三十年上字第八一六號、
    七十六年台上字第四九八六號亦著有判例。
三、公訴人認被告魏恩成涉有麻醉藥品管理條例第十三條之一第二項第一款販賣安非
    他命罪嫌，係以同案被告乙○○之供詞及在被告家中查獲安非他命吸食器為其依
    據。惟訊據被告堅決否認有非法販賣安非他命之犯行，辯稱：因乙○○與伊有債
    務糾紛，引發乙○○不滿而設詞誣陷伊，且伊係向乙○○買安非他命，從未賣安
    非他命給乙○○等語。經查：(一)、同案被告乙○○於警訊、偵查及原審初訊固均
    供稱：被告曾兩次販賣安非他命給伊云云（見第一九三三五號偵查卷第二十五頁
    反面、第四十六頁反面；原審卷第五十一頁），惟其後於原審審理時則改稱：被
    告沒有賣安非他命給他，是因被告欠伊錢三萬元未還才咬他，伊是為和警方配合
    ，以介紹女友為名引誘他出來，因警方問盜拷行動電話來源，伊才說是魏恩成等
    語（見原審卷第一二一頁及反面），同案被告乙○○上開供述有無向被告購買安
    非他命之情節，前後不一致，非可據之為被告有販賣安非他命行為之唯一論據。
    參以本件查獲同案被告乙○○時，由乙○○帶警方至被告之家中，但未找到安非
    他命，因乙○○稱要取得魏恩成之信任，所以要帶一位女孩，業據警員陳文龍於
    原審供述甚詳（見原審卷第一三七頁），另警員林儀尚警員於原審亦證稱：乙○○是以要介紹一客戶向被告買行動電話為名，故警方乃找一女子做線民與乙○○
    一起至被告家中，至乙○○是否再以介紹「七仔」即女朋友為名，警方不清楚，
    但並非以買賣毒品為名誘導被告等語綦詳（見原審卷第一五八頁反面），可見被
    告被警方查獲時並無何販賣安非他命之意圖，在其住處內復未查獲任何安非他命
    。又被告始終供稱：吸食器是其吸食安非他命用，與販賣無涉等語，參諸其為警
    查獲當天經採尿送驗結果安非他命陽性反應，有彰化縣衛生局煙毒尿液檢驗成績
    書一份附卷足憑（見第一九三三五號偵查卷第七十頁），足見被告確有吸食安非
    他命，所辯吸食器係供其吸用安非他命一節尚非無據。(二)、警方查獲被告時，同
    時扣得被告所有之電子秤一台，被告於本院前審亦供承曾以電子秤秤過安非他命
    （見本院前審卷第三十五頁），被告於偵查中辯稱：電子秤係其女友用為販售珍
    珠粉之用等語（見第一九三三五號偵查卷第四十七頁反面），其於本院前審所辯
    ：電子秤是用以磅量購入之安非他命以防出售之人偷減重量等語（見本院前審卷
    第三十四頁），前後所供固有出入，惟電子秤之用途非祇一項，用於秤珍珠粉或
    用於秤安非他命均有可能，且犯罪事實依法應依證據認認定，不得僅以被告之反
    證不成立，持為認定犯罪之論據（最高法院二十一年上字第四七四號判例可參照
    ），尚不得以被告上揭電子秤用途之辯詞有出入，即推論被告應構成非法販賣安
    非他命犯行。(三)、此外，本院又查無其他積極證據足資證明被告有販賣安非他命
    之事實，其此部分犯罪不能證明，原審因而依據刑事訴訟法第三百零一條第一項
    ，諭知被告被訴非法販賣安非他命部分為無罪之判決，核無不當，檢察官仍執陳
    詞指摘原判決關於此部分不當，請求撤銷改判，其上訴為無理由，應予駁回。
據上論斷，應依刑事訴訟法第三百六十八條、第三百六十九條第一項前段、第三百六
十四條、第二百九十九條第一項前段、第三百條，刑法第五十六條、第二百十六條、
第二百二十條第二項、第二百十條、第五十五條、第十一條前段、第二條第一前段、
第四十一條第一項、第三十八條第一項第二款、罰金罰鍰提高標準條例第一條前段判
決如主文。
本案經檢察官丙○○到庭執行職務。
中      華      民      國    九十      年      六      月     十三     日
                              臺灣高等法院臺中分院刑事第七庭
                                    審判長法  官  林  榮  龍
                                          法  官  黃  日  隆
                                          法  官  江  錫  麟
右正本證明與原本無異。
麻醉藥品管理條例部分，被告不得上訴。
其他部分得上訴。
如不服本判決應於收受送達後十日內向本院提出上訴書狀，其未述上訴之理由者並
得於提起上訴後十日內向本院補提理由書（均須按他造當事人之人數附繕本）。
                                          書記官  謝  雅  惠
中      華      民      國      九十       年     六     月    十四     日
附錄論罪科刑法條：
刑法第二百十六條
行使第二百十條至第二百十五條之文書者，依偽造、變造文書或登載不實事項或使登
載不實事項之規定處斷。
刑法第二百十條
偽造、變造私文書，足以生損害於公眾或他人者，處五年以下有期徒刑。
                                                                        Ｒ


司法院資訊處製作；財團法人民間司法改革基金會備份。
